【裁判字號】    99,易,1261
【裁判日期】    990727
【裁判案由】    違反保護令罪
【裁判全文】
臺灣高雄地方法院刑事判決              99年度易字第1261號
公  訴  人  臺灣高雄地方法院檢察署檢察官
被      告  丙○○
上列被告因違反保護令罪案件，經檢察官提起公訴（99年度偵字
第12790 號），並經本院裁定改依簡式審判程序審理，判決如下
：
    主  文
丙○○犯違反保護令罪，累犯，處拘役捌拾日，如易科罰金，以
新臺幣壹仟元折算壹日。
    事  實
一、丙○○前因詐欺案件，經本院以97年度審易字第995 號判處
    有期徒刑3 月確定，於民國98年9 月3 日縮刑期滿執行完畢
    ，與乙○○係母子，二人間具有家庭暴力防治法第3 條第3
    款所定之家庭成員關係。丙○○前因向乙○○索討金錢未果
    ，以言詞辱罵，並恐嚇拿刀殺害，經乙○○聲請核發暫時保
    護令，本院於98年5 月27日以98年度暫家護字第46號核發民
    事暫時保護令，並依法視為乙○○已有通常保護令之聲請，
    經本院於98年6 月30日以98年度家護字第898 號核發民事通
    常保護令，保護令有效期間為1 年，裁定丙○○不得對乙○
    ○實施身體或精神上不法侵害之行為。詎丙○○於98年7 月
    3 日收受上揭民事通常保護令而明知其內容後，於保護令有
    效期間內之99年4 月9 日13時許，在高雄縣阿蓮鄉○○路23
    8 號旁乙○○所經營之水果攤，因向乙○○索討新臺幣（下
    同）50元未果，竟基於違反上開保護令之犯意，以「幹妳娘
    」、「幹妳娘雞掰」等語辱罵乙○○（公然侮辱部分未據告
    訴），並佯稱拿刀殺害，以此方式對乙○○為精神上之不法
    侵害，而違反上開民事通常保護令。嗣因乙○○報警處理，
    而查悉上情。
二、案經高雄縣政府警察局湖內分局報告臺灣高雄地方法院檢察
    署檢察官偵查後起訴。
    理  由
一、查本案被告丙○○所犯為死刑、無期徒刑、最輕本刑為3 年
    以上有期徒刑以外之罪，且非高等法院管轄第一審之案件，
    而其於準備程序就前揭被訴事實為有罪之陳述，經受命法官
    告知簡式審判程序之旨，並聽取當事人之意見後，本院認無
    不得或不宜改依簡式審判程序進行之處，爰依刑事訴訟法第
    273 條之1 第1 項之規定，裁定本案進行簡式審判程序。
二、認定犯罪事實所憑之證據及理由
    上開事實，業據被告於本院審理時坦承不諱，核與證人即被
    害人乙○○於警詢中證述相符；又被告與被害人為母子，前
    因向被害人索討金錢未果，以言詞辱罵，並恐嚇拿刀殺害，
    經被害人聲請核發暫時保護令，本院於98年5 月27日以98年
    度暫家護字第46號核發民事暫時保護令，並於98年6 月30日
    以98年度家護字第898 號核發民事通常保護令，保護令有效
    期間為1 年，裁定被告不得對被害人實施身體或精神上不法
    侵害之行為，該通常保護令於98年7 月3 日送達被告等情，
    經本院調取本院98年度暫家護字第46號暫時保護令及98年度
    家護字第898 號通常保護令全卷核閱無訛，有該暫時保護令
    、通常保護令及送達證書在卷可憑，足認被告之上開自白與
    事實相符，是被告上開違反通常保護令之犯行，應堪認定，
    本案事證明確，應依法論科。
三、論罪科刑
    按家庭暴力防治法所稱「家庭暴力」者，謂家庭成員間實施
    身體或精神上不法侵害之行為，家庭暴力防治法第2 條第1
    項定有明文；而所謂「精神上不法之侵害」，係指藉由破壞
    東西或虐待寵物，甚而以恐嚇、自殺、脅迫被害人作不想作
    之事，或干擾被害人之生活作息、社會關係，或以語言傷害
    被害人之自尊及否定其感受、想法等是。本案被告以「幹妳
    娘」、「幹妳娘雞掰」等語辱罵被害人，並佯稱拿刀殺害，
    顯對被害人為精神上之不法侵害，應屬違反上開通常保護令
    所命被告不得對被害人為精神上不法侵害之行為。核被告所
    為，係犯家庭暴力防治法第61條第1 款之違反保護令罪。被
    告前因詐欺案件，經本院以97年度審易字第995 號判處有期
    徒刑3 月確定，於98年9 月3 日縮刑期滿執行完畢等情，有
    臺灣高等法院被告前案紀錄表在卷可按，是被告受有期徒刑
    執行完畢後，5 年內故意再犯本案有期徒刑以上之罪，為累
    犯，應依刑法第47條第1 項規定加重其刑。審酌被告為被害
    人之子，漠視本院民事通常保護令效力，因索討50元未果即
    出言辱罵被害人，誠屬不該，惟念其犯後坦承犯行，及其犯
    罪動機、手段等一切情狀，量處如主文所示之刑，並諭知如
    易科罰金，以1000元折算1 日之折算標準。
據上論斷，應依刑事訴訟法第273 條之1 第1 項、第299 條第1
項前段，家庭暴力防治法第61條第1 款，刑法第11條前段、第47
條第1 項、第41條第1 項前段，判決如主文。
本案經檢察官甲○○到庭執行職務。
中    華    民    國    99    年    7     月    27    日
                  刑事第十五庭  法  官  楊國煜
如不服本判決，應於收受本判決10日內向本院提出上訴書狀，並
應敘述具體理由，如未敘述上訴理由者，應於上訴期間屆滿後20
日內補提理由書狀於本院（均須依他造當事人之人數附繕本）「
切勿逕送上級法院」。
以上正本證明與原本無異。
中    華    民    國    99    年    7     月    27    日
                                書記官  王芷鈴
附錄本判決論罪之法條：
家庭暴力防治法第61條
違反法院依第14條第1 項、第16條第3 項所為之下列裁定者，為
本法所稱違反保護令罪，處3 年以下有期徒刑、拘役或科或併科
新臺幣10萬元以下罰金：
一、禁止實施家庭暴力。
二、禁止騷擾、接觸、跟蹤、通話、通信或其他非必要之聯絡行
    為。
三、遷出住居所。
四、遠離住居所、工作場所、學校或其他特定場所。
五、完成加害人處遇計畫

司法院資訊處製作；財團法人民間司法改革基金會備份。
